【裁判字號】    89,自,68
【裁判日期】    890829
【裁判案由】    竊佔等
【裁判全文】
臺灣彰化地方法院刑事判決                            八十九年度自字第六八號
    自  訴  人  乙○○○
    被      告  甲○○
右列被告因竊佔等案件，經自訴人提起自訴，本院判決如左：
        主  文
甲○○無罪。
        理  由
一、自訴意旨略以：被告甲○○於民國（下同）八十八年四月二十一日標得  鈞院八
    十六年執字第七六七四號強制執行事件拍賣之原債務人陳明元所有，坐落彰化縣
    彰化市○○段七二二地號土地及地上之建號四０一及五０三號即門牌號碼彰化縣
    彰化市○○路一八五號建物。惟附連該建物，坐落於毗鄰之同段七二０地號及四
    一七地號土地上搭建有鐵皮鋼架屋及設置有招牌，向來為自訴人所占有使用，此
  部分非屬被告拍賣所得之物，詎於同年十二月十三日，因鑑界人員指界錯誤，執
    行人員亦違法失職，而併將該部分點交予被告接管。被告知情卻迅將該土地及建
    物出租於案外人陳錫英，並告知承租人陳錫英得將該鋼架屋及招牌清除，陳錫英
    果於數日後，約同月下旬左右，將該鋼架屋及招牌拆除。綜上所述，被告顯有意
    圖為自己不法所有，遂行竊佔之行為，且損壞自訴人之物品，致不堪使用，因認
    被告涉犯刑法第三百二十條第二項及同法第三百五十三條之罪嫌等語。
二、按犯罪事實應依證據認定之，無證據不得推定其犯罪事實。又不能證明被告犯罪
    者，應諭知無罪之判決，刑事訴訟法第一百五十四條、第三百零一條第一項分別
    定有明文。再犯罪事實之認定應憑證據，如未能發現相當證據，或證據不足以證
    明，自不能以推測或擬制之方法為裁判基礎；又認定不利於被告之事實須依積極
    證據，苟積極證據不足為不利於被告事實之認定時，即應為有利於被告之認定，
    更不必有何有利之證據（最高法院四十年度臺上字第八六號、三十年上字第八一
    六號判例參照）。
三、訊據被告堅決否認有何竊佔及毀損之犯行，辯稱：伊係經法院之點交而占用該土
    地及建物，且點交當時，執行法官已訊問自訴人是否拋棄土地上之雜物，自訴人
    已陳明：不要了等語，承租人陳錫英所清除者，均係自訴人未搬離之雜物，並無
    任何鋼架屋等物等語。經查：被告係於法院拍賣案外人即債務人陳明元所有之前
    開土地及建物時，參與競標而買受該土地及建物，並本於法院之點交，予以占用
    之事實，已據兩造供承屬實在卷。再被告於八十八年九月三十日復買受毗鄰該拍
    賣土地之同段七二０地號及四一七地號土地之應有部分四分之一，而其買受後，
    始告知承租人陳錫英得清除占用之地上物，陳錫英方於同年十二月下旬左右予以
    清除之事實，有土地登記簿謄本在卷可稽，並經兩造供述無訛。綜上所述，本案
    被告係於標得前開法院拍賣之土地建物，並經法院執行人員點交後，及取得前開
    非拍賣部分之土地所有權之共有人地位後，始將所標購取得之土地及建物出租予
    案外人陳錫英，並告知承租人陳錫英得清除他人占用該土地建物之地上物，而案
    外人陳錫英方據以清除。揆其事實情節與性質，縱使認定案外人陳錫英確係經被
    告之指使，為被告之利益而清除該物品，亦應認係被告本於土地所有權人之地位
    ，出於維護防衛其權利而為之，難認有竊佔或毀壞自訴人前開物品之主觀犯罪意
    思與客觀行為事實。此外，復查無其他積極證據足資證明被告有何竊佔及毀損之
    犯行。其被訴之罪嫌尚屬不能證明。核之前開說明，自應諭知被告無罪之判決。
據上論斷，應依刑事訴訟法第三百四十三條、第三百零一條第一項前段，判決如主文
。
中      華      民      國    八十九    年      八      月    二十九    日
                                      台灣彰化地方法院刑事第一庭
                                          法      官   蔡紹良
右正本證明與原本無異。
如不服本判決，應於判決送達後十日內向本院提出上訴狀( 須附繕本 )。
                                          法院書記官   鐘麗芳
中    華    民    國      八十九      年       九      月      一       日


司法院資訊處製作；財團法人民間司法改革基金會備份。
